臺灣彰化地方法院北斗簡易庭民事判決
110年度斗簡字第347號
原      告  富邦產物保險股份有限公司

法定代理人  羅建明  
訴訟代理人  何正偉  
被      告  顏世廷  

訴訟代理人  楊振芳律師
上列當事人間請求損害賠償事件，本院於民國111年3月11日言詞
辯論終結，判決如下：
    主    文
被告應給付原告新臺幣陸萬貳仟玖佰玖拾參元，及自民國一一○
年九月十一日起至清償日止，按年息百分之五計算之利息。
原告其餘之訴駁回。
訴訟費用（除減縮部分外）新臺幣壹仟壹佰壹拾元，其中新臺幣
陸佰陸拾陸元由被告負擔，餘由原告負擔。
本判決第一項得假執行。但被告如以新臺幣陸萬貳仟玖佰玖拾參
元為原告預供擔保，得免為假執行。
    事實及理由
一、按「訴狀送達後，原告不得將原訴變更或追加他訴。但擴張
    或減縮應受判決事項之聲明者，不在此限」，民事訴訟法第
    255條第1項第3款定有明文，此規定於簡易訴訟程序仍適用
    之，此觀同法第436條第2項規定自明。原告原聲明請求被告
    應給付新臺幣（下同）157,346元，及自起訴狀繕本送達翌
    日起至清償日止，按年息5%計算之利息；嗣於民國110年11
    月9日當庭變更聲明為被告應給付原告104,989元，及自起訴
    狀繕本送達翌日起至清償日止，按年息5%計算之利息，核屬
    減縮應受判決事項之聲明，合於前揭規定，應予准許。
二、原告主張：被告於109年1月15日，騎乘車牌號碼000-000號
    普通重型機車（下稱系爭A車），行經彰化縣北斗鎮中山路
    與光復路口處(下稱系爭路口)時，因違反特定標誌(線)禁制
    ，致碰撞原告所承保、訴外人達賀實業有限公司所有，並由
    訴外人蔡國柱駕駛之車牌號碼000-0000號自用小客車（下稱
    系爭B車），致系爭B車受損(下稱系爭事故)，系爭B車經送
    廠修復，原告已依約賠付修復費用157,346元（含工資費用1
    5,456元、零件費用141,890元），另零件費用折舊後為89,5
    33元，系爭B車合理修復費用為104,989元，依保險法第53條
    第1項之規定取得代位求償權，爰依民法第191條之2、第184
    條第1項前段及保險法第53條第1項之規定提起本件訴訟等語
    ，並聲明：如上開變更聲明所示。
三、被告則以：
　㈠系爭事故係被告所騎乘之系爭A車左側與蔡國柱所駕駛之系爭
    B車右前車頭發生擦撞，擦撞後系爭A車係倒在系爭B車右前
    方，加以兩車均係於系爭路口停等紅燈而於綠燈亮時甫起動
    之際即發生擦撞，雙方車速均慢，故擦撞力道不大，因而兩
    車擦撞後均只有造成擦撞部位車體刮擦之損害，而並未造成
    擦撞部位之零件嚴重之毀損，到達需要更換整個零件之必要
    。
　㈡又觀之卷附之彰化縣警察局交通事故照片粘貼紀錄表上之照
    片，除了可明兩車擦撞後兩車之毀損程度甚為輕微外，系爭
    A車並未卡入系爭B車之車底盤下，依理亦不可能造成系爭B
    車車身下部保護裝置毀損，而需更換車身下部保護裝置暨右
    前底盤保護裝置。
　㈢再因系爭B車前保險桿擦撞後僅係烤漆有裂痕，施以烤漆即可
    修復，亦不需要更換整個前保險桿之外罩。
　㈣另被告請專業修理進口汽車之九五汽車修配廠評估系爭B車修
    復之費用，該廠認為修復受損之系爭B車僅需花費前保險桿
    外罩烤漆4,500元、更換右外前裝飾板2,833元、更換前保險
    桿PDC固定座2,377元、輪弧扣18,756元暨拆卸/安裝前保險
    桿外殼工資800元、另整體工資含修理2,000元，是系爭B車
    因系爭事故造成損害所應更換之零件之價格為10,466元，扣
    除折舊之金額3,862元後之零件餘額為6,604元，加上工資2,
    800元，總數為9,404元。退步從寬計算修復費用，縱加上其
    他固定螺絲等小零件及小部分之工資，總修理費亦僅約15,0
    00元。
　㈤本件道路交通事故初步分析研判表之記載被告為違反特定標
    誌(線)禁制即於肇事路口，機車未兩段式左轉，而逕行左轉
    。被告無照駕駛雖違反交通法令，應受交通違規之處罰，但
    與系爭事故之發生並無相當因果關係，蔡國柱未注意車前狀
    態，就系爭事故之發生亦有肇事責任，而與有過失。
　㈥蔡國柱駕駛系爭B車係違規行駛並占用肇事路段之彰化縣北斗
    鎮中山路由南向北之內線左轉專用車道，蔡國柱就系爭事故
    發生，除有上開未注意車前狀況之過失外，另涉有違規行駛
    、占用左轉專用車道之過失，是蔡國柱就系爭事故之發生，
    亦與有過失，應依過失相抵減輕被告之本件損害賠償之責任
    等語。並聲明：原告之訴駁回。
四、得心證之理由：
  ㈠原告主張被告於上開時、地，撞損原告之被保險人達賀實業
    有限公司所有，並由蔡國柱所駕之系爭B車，致系爭B車受損
    之事實，業據其提出道路交通事故現場圖、道路交通事故初
    步分析研判表、系爭B車行照、理賠申請書、長慶汽車股份
    有限公司估價單及結帳工單、系爭B車車損照片、統一發票
    等件為證。復經本院向彰化縣警察局北斗分局調取兩造於前
    揭時地發生交通事故卷宗（含現場圖、道路交通事故調查報
    告表㈠及㈡-1、道路交通事故談話紀錄表、道路交通事故初步
    分析研判表、事故照片）可稽，是此部分事實，堪信為真。
　㈡按設有左右轉彎專用車道之交岔路口，直行車不得占用轉彎
    專用車道；汽車行駛時，駕駛人應注意車前狀況，並隨時採
    取必要之安全措施，道路交通安全規則第98條第2項、第94
    條第3項分別定有明文。被告辯稱蔡國柱駕駛系爭B車係違規
    行駛並占用肇事路段之彰化縣北斗鎮中山路由南向北之內線
    左轉專用車道，蔡國柱就系爭事故發生除有未注意車前狀況
    之過失外，另涉有違規行駛、占用左轉專用車道之過失等語
    。經查：
　⒈系爭A車左側車身撞擊系爭B車前車頭而致系爭事故，有道路
    交通事故調查表㈡-1可憑，互核與被告於系爭事故警詢調查
    時陳稱：伊騎乘系爭A車沿中山路南往北直行，到肇事地點
    ，在停等紅燈，見綠燈後，就直接左轉，沒想到就被旁邊的
    自小客車即系爭B車擦撞了，伊有受傷，對方沒有受傷，雙
    方車輛都有損害等語；蔡國柱於系爭事故警詢調查時陳稱：
    伊駕駛系爭B車沿中山路南往北直行，於肇事地點，在停等
    紅燈，見綠燈直行時，一輛摩托車就從伊右側左切過來，伊
    就馬上緊急剎車，但還是撞到了，造成雙方車輛都有損害，
    對方有受傷等語相符；再參以原告於上揭時、地駕駛系爭B
    車行經系爭路口前時，占用內側左轉專用車道後直行，系爭
    A車則在亦在內側左轉專用車道逕行左轉等節，有前揭道路
    交通事故現場圖及系爭路口現場圖可參，及警方出具之道路
    交通事故初步分析研判表之記載，可知系爭事故發生之緣由
    ，乃被告騎乘系爭A車行經彰化縣北斗鎮大道里中山路2段與
    光復路口前時，違反特定標誌(線)禁制即未兩段式左轉，且
    未禮讓屬直行車之系爭B車及未依號誌即逕行左轉，而與未
    注意車前狀況占用內側左轉專用車道之蔡國柱所駕系爭B車
    發生擦撞，堪認系爭事故發生之原因，為被告騎乘系爭A車
    未依兩段式左轉，未禮讓屬直行車之系爭B車及未依號誌而
    逕行左轉，以及蔡國柱駕駛系爭B車車輛占用內側左轉專用
    車道後直行且未注意車前狀況所致，是系爭事故之發生，被
    告及蔡國柱均同為肇事因素，各應負70%、30%之過失責任，
    從而，原告本於侵權行為及保險代位權之法律關係，請求被
    告負損害賠償責任，自屬有據。
　⒉系爭B車係針對係前保險桿、車身下部保護裝置、右前底盤保
    護等部位進行維修，有系爭B車維修費用估價單及系爭車輛
    維修照片足憑，要與系爭B車因系爭事故所受車損部位大致
    相符，亦與證人甲○○即長慶汽車股份有限公司員工於110年1
    2月17日本院審理時具結證述：系爭B車零件部分是由長慶公
    司確認受損後，進行估價列出細項。系爭B車前保桿受損變
    形，前下護板外罩受損，有破損情況達到必須要更換新
    品才能修復，沒辦法就受損部分修理。估價單所載零件部分
    全部都換新的零件。系爭B車是有拆零件下來估價等語大致
    相符，洵堪認定原告所支出之維修費用，均係為修繕系爭B
    車因系爭事故所受車損而有必要。
　⒊被告雖又有辯稱系爭B車修復費用至多15,000元等語，並提出
    九五汽車修配廠估價單及傳喚證人乙○○即九五汽車修配廠負
    責人到庭作證，而證人楊文彬於本院110年12月17日言詞辯
    論期日到庭具結證稱：伊是依照被告所提供彰化縣警察局交
    通事故照片黏貼紀錄表二張照片及自己所查詢資料，初步判
    斷系爭B車損害，但無法判斷系爭B車全部損害，伊只有就伊
    可以找出的損害做註記，但不代表系爭B車全部損害伊都可
    以找出來。在伊維修經驗，有發生過伊只看車損照片，但日
    後估價跟實際檢查車輛不一樣，是因為有些損害是壞在車輛
    內要拆開才知道，光看外觀不能判斷，看照片發現損壞一定
    要修，但不代表看照片就可以找出全部受損部分，有些損害
    一定要看車的現況，甚至要拆開才能判斷等語，是證人乙○○
    無法僅憑車損照片即判斷系爭B車全部損害，則被告上開所
    辯自不得作為有利被告之認定。
　㈢本件系爭B車支出修復工資費用15,456元、零件費用141,890
    元，此有上開系爭B車統一發票、長慶汽車股份有限公司估
    價單及結帳工單可證。而依行政院所頒「固定資產耐用年數
    表」及「固定資產折舊率表」之規定，小客車耐用年數為5
    年，依定率遞減法每年折舊1000分之369。另依營利事業所
    得稅查核準則第95條第6項規定「固定資產提列折舊採用定
    率遞減法者，以1年為計算單位，其使用期間未滿1年者，按
    實際使用之月數相當於全年之比例計算之，不滿1月者，以
    月計」。系爭B車係於108年2月出廠，至事故發生時間109年
    1月15日止，實際使用期間為1年，扣除此折舊後，原告自得
    請求零件費用89,533元（詳如附表所示），另工資15,456元
    ，蓋其係修理付出之勞務代價，為回復原狀時必要支出之費
    用，並無折舊可言，準此，原告承保車輛修復必要費用合計
    為104,989元。　
　㈣另按損害之發生或擴大，被害人與有過失者，法院得減輕賠
    償金額或免除之；前2項之規定，於被害人之代理人或使用
    人與有過失者，準用之，民法第217條第1項、第3項分別定
    有明文。查本件事故之發生，被告固有如前揭所述之過失，
    惟蔡國柱駕駛系爭B車占用內側左轉專用車道後直行且未注
    意車前狀況而肇事之情，是系爭事故之發生，被告及蔡國柱
    均同為肇事因素，各應負60%、40%之過失責任，已如前述，
    則原告代位行使損害賠償請求權，亦應承受訴外人蔡國柱之
    過失，並依此比例酌減被告之賠償責任。從而，原告得請求
    被告賠償之金額應為62,993元（計算式：104,989元×60%＝62
    ,993元，元以下四捨五入）。
五、綜上所述，原告依保險法第53條第1項、民法第184條第1項
    前段、第191條之2、第196條之規定，請求被告給付62,993
    元及自起訴狀繕本送達翌日即110年9月11日至清償日止，按
    年息5%計算之利息，為有理由，應予准許。
六、本判決原告勝訴部分，係適用民事訴訟法第427條第1項簡易
    訴訟程序所為被告敗訴之判決，依同法第389條第1項第3款
    規定，應依職權宣告假執行。並依同法第392條第2項規定，
    依職權宣告被告如預供相當之擔保，得免為假執行。　
七、本件事證已臻明確，原告與被告其餘攻擊防禦方法及所提證
    據，於判決結果不生影響，爰不一一論列。
八、訴訟費用負擔之依據：民事訴訟法第79條。本件第一審訴訟
    費用為原告繳納之第一審裁判費1,110元，本院依兩造之勝
    敗比例酌定訴訟費用負擔，爰判決如主文第3項所示。另原
    告減縮部分，依同法第83條第1項前段規定，應由原告負擔
    ，附此敘明。
中　　華　　民　　國　　111 　年　　3 　　月　　25　　日
                  臺灣彰化地方法院北斗簡易庭
                       法  官  楊鑫忠
以上正本係照原本作成。
如對本判決不服提起上訴，應於送達後20日內，向本院提出上訴
狀並表明上訴理由(須按對造人數附繕本) 。
中　　華　　民　　國　　111 　年　　3 　　月　　25　　日
　　　　　　　　　　　書記官  張清秀　　　
附表
折舊時間           金額
第1年折舊值        141,890×0.369=52,357
第1年折舊後價值    141,890-52,357=89,533